【裁判字號】    92,上易,752
【裁判日期】    920917
【裁判案由】    恐嚇取財
【裁判全文】
臺灣高等法院臺南分院刑事判決           九十二年度上易字第七五二號   孝股
    上  訴  人
    即  被  告  乙○○
                甲○○
右上訴人因恐嚇取財案件，不服臺灣臺南地方法院九十一年度易字第一七一一號中華
民國九十二年五月六日第一審判決（起訴案號：臺灣臺南地方法院檢察署九十一年度
偵字第四四六九號），提起上訴，本院判決如左：
    主  文
上訴駁回。
    事  實
一、乙○○、甲○○與陳昇輝（另行審結）及綽號「小胖」之姓名、年籍不詳之成年
    男子，共同基於意圖為自己不法所有之犯意聯絡，欲以丙○○販售不實之蔘茸酒
    為由，向其恐嚇索取金錢。「小胖」先於民國（下同）九十一年四月十八日，將
    印有「收到此信函，至銀行匯款壹拾捌萬元」、「絕不能有欠額，本人保證不再
    追究，生意妳可繼續，我不會小人阻擋」、「若妳無匯入本人損失之金額，本人
    無耐心等待，必將真相告知好友三立電視公司蕭先生左下方轉至新聞部報導」、
    「立即匯款：富邦新莊分行、戶名：甲○○、帳號：000000000000
    00」等語及附有乙○○於三立電視股份有限公司識別證之恐嚇信寄予丙○○，
    致丙○○因而心生畏懼，即向警方報案。之後「小胖」又陸續打電話前來催促丙○○交錢，丙○○即要求其前來住處商談。「小胖」及乙○○、甲○○、陳昇輝
    四人遂於九十一年四月二十三日十六時四十五分許，由陳昇輝駕駛車牌號碼ＰＴ
    ─５５０７號自小客車搭載甲○○、乙○○及「小胖」三人，至台南縣新化鎮○○路五八三號丙○○之住處所，由乙○○穿著印有「三立電視台」字樣之背心，
    掛著「三立電視股份有限公司」之識別證，手持照相機入內到處拍照，並自稱係
    三立電視台記者，係楊經理派來了解是否有販賣假酒之情事。陳昇輝隨即對丙○○揚言：「我有位朋友在這裡買到假酒，我們先來了解情形」等語，甲○○及「
    小胖」二人隨後進入該店，由「小胖」大聲且態度惡劣的對丙○○嚇稱：「若不
將十八萬元交出來，試試看」等語，陳昇輝則在旁扮白臉向丙○○附合稱：「我
    這朋友脾氣很壞，只要拿錢出來就可以解決。」等語，丙○○則要求「小胖」等
    人要將其購買之物先拿來，「小胖」與陳昇輝即先行離去。丙○○之鄰居見其內
    發生爭吵，立即報警，經警據報前來當場將陳昇輝逮捕，始未得逞。乙○○見狀
    則駕駛上開自用小客車趁隙逃離現場，惟駛至新化鎮○○路與復興路口時，為警
    捕獲，並扣得「三立電視台」背心一件、識別證一枚、照相機一台。
二、案經告訴人丙○○訴由台南縣警察局新化分局報告台灣台南地方法院檢察署檢官
    偵查起訴。
    理  由
一、訊據上訴人即被告乙○○、甲○○均矢口否認涉有右揭恐嚇取財之犯罪事實，被
    告乙○○、甲○○分別辯稱：「我們當初純粹是去處理朋友的債務糾紛，並無恐
    嚇之意。」云云。惟查：
（一）右被告乙○○、甲○○等人如何以告訴人丙○○販賣假酒為由，恐嚇取財等事
      實，業據告訴人丙○○迭於警訊及原審審理時指訴甚詳，並有恐嚇信函一紙附
      卷可稽；再本件事後「小胖」又寄一封恐嚇信給告訴人，亦有該恐嚇信影本一
      紙附卷可按。另被告乙○○於九十一年四月二十三日至告訴人住處時，身穿三
      立電視台之背心，掛有「三立電視股份有限公司」之識別證，手持照相機入內
      到處拍攝之情，亦經被告乙○○自白在卷。足認告訴人之指訴非虛。
（二）被告乙○○、甲○○雖以前開情詞置辯。但查：
    本件案發時，被告乙○○係穿著【印有三立電視台字樣之背心，並掛著「三立
      電視股份有限公司」之識別証，手持照相機入內】，業據告訴人指訴在卷，被
      告乙○○就此事實亦自白在卷；而參酌被告乙○○原係三立電視台擔任劇務組
      之員工，於本件案發前即九十一年三月三十一日即已離職，又據被告乙○○供
      明在卷。則若果真被告乙○○、甲○○僅為幫忙朋友，而告訴人亦有販賣假酒
      之事實，則被告乙○○、甲○○大可與同案被告陳昇輝、綽號「小胖」之人一
      起前往告訴人處追索價款，衡情豈有在被告乙○○離職後，猶著【印有三立電
      視台字樣之背心，並掛著「三立電視股份有限公司」之識別証，手持照相機】
      ，與被告甲○○等人共同前往告訴人處之理；況被告乙○○等人一再辯稱【告
      訴人販賣假酒】云云，但查無証據足資証明確有此事，且被告乙○○、甲○○
      等人迄至本院審理時，亦無法提出【向告訴人購得之假酒】，以供本院查証，
      被告乙○○、甲○○二人所辯，已難置信。
    被告乙○○於警訊雖辯稱「其識別證是在台北縣泰山鄉○○路附近交給被告甲○○，借一個多鐘頭。」等語；於偵訊時則供稱：「在海產店時，「小胖」說
      要去向朱太太退酒錢十八萬元，他向我借識別證看一下，我不知他用以寄恐嚇
      信給朱太太。」等語。然查：綽號「小胖」寄給告訴人之恐嚇信，係於九十一
      年四月十八日十時寄出，有該信封一紙在卷可按。而觀諸該恐嚇信函確附有被
      告乙○○之「三立電視股份有限公司」識別證，並有被告甲○○富邦銀行新莊
      分行之帳號。另被告乙○○與甲○○等四人當日係共乘車牌號碼ＰＴ─５５０
      ７號之自小客車，並由同案被告陳昇輝負責駕駛，四人到達告訴人住處時，被
      告乙○○先以三立電視股份有限公司記者之身分，由同案被告陳昇輝陪同進入
      告訴人住處，向告訴人表明係因告訴人販賣假酒而來，被告乙○○並持相機拍
      照，被告甲○○及「小胖」再隨後進入，「小胖」復對告訴人嚇稱：「若不將
      十八萬元交出來，試試看」等語，若果真僅因告訴人販賣假酒，被告乙○○、
      甲○○等人何須以此方式追索價款，足見被告乙○○等人係以此方法加深告訴
      人內心畏懼，而達告訴人交付財物之目的甚明。顯見被告乙○○、甲○○與同
      案被告陳昇輝、「小胖」等人有意圖為自己不法所有之恐嚇取財之犯意聯絡，
      及行為分擔，足可認定。
（三）被告乙○○於原審審理時供稱：「我們沒有抬一桶酒去，我們只是要讓她退錢
      。」云云。則被告乙○○等人既以告訴人販賣假酒為由前來，向告訴人人要脅
      並索取十八萬元之高價賠償，本即應拿酒來理論。且若果真有假酒之情事，被
      告乙○○、甲○○等人於警方據報前來時，當可在場將此事情釐清。惟被告乙○○、甲○○與小胖竟趁隙逃離現場，亦從未見有何假酒可言，是被告乙○○
      等人顯係假借向告訴人購得假酒為名，前來向告訴人行恐嚇取財之實。
（四）綜上所述，被告乙○○、甲○○所辯，顯係事後卸責之詞，不足採信。渠等與
      同案被告陳昇輝及「小胖」等人共同對告訴人為恐嚇取財之犯行，足堪認定。
二、核被告乙○○、甲○○所為，均係犯刑法第三百四十六條第三項、第一項之恐嚇
    取財未遂罪。被告乙○○、甲○○與同案被告陳昇輝、綽號「小胖」之男子間有
    犯意聯絡及行為分擔，均為共同正犯。被告等已著手於上開犯罪行為之實行而未
    得逞，為未遂犯，依刑法第二十六條規定按既遂犯之刑度減輕之。
三、原審以被告乙○○、甲○○罪証明確，因予適用刑法第二十八條、第三百四十六
    條第三項、第一項、第二十六條前段、第四十一條第一項前段、第三十八條第一
    項第二款，罰金罰鍰提高標準條例第一條前段、第二條之規定。並審酌被告等之
    品性及其犯罪動機、目的、手段、所得利益及犯罪後均否認犯行等一切情狀，各
    量處有期徒刑四月，並各諭知易科罰金之折算標準，以資懲戒。又扣案之「三立
    電視台」背心一件、識別證一枚，係被告乙○○所有，照相機一台，係「小胖」
    所有，均為被告等所有且供渠等犯罪所用之物，併為沒收之諭知。本院經核原審
    認事用法俱無不合，量刑亦稱妥適，被告乙○○、甲○○等人上訴意旨否認犯罪
    ，並以前開情詞指摘原判決不當，並無可取，為無理由，應予駁回。
據上論結，應依刑事訴訟法第三百六十八條，判決如主文。
本案經檢察官許仲瑩到庭執行職務。
中      華      民      國    九十二    年      九      月     十七     日
                                     臺灣高等法院臺南分院刑事第四庭
  審判長法官  鄭  文  肅
                                                   法官  王  浦  傑
                                                   法官  陳  珍  如
右正本證明與原本無異。
不得上訴。
                                             法院書記官  周  美  莉
中      華      民      國    九十二    年      九      月     十八     日
附錄：本判決論罪科
中華民國刑法第三百四十六條
 (單純恐嚇罪)
意圖為自己或第三人不法之所有，以恐嚇使人將本人或第三人之物交付者
，處六月以上五年以下有期徒刑，得併科一千元以下罰金。
以前項方法得財產上不法之利益，或使第三人得之者，亦同。
前二項之未遂犯罰之。


司法院資訊處製作；財團法人民間司法改革基金會備份。
